臺灣士林地方法院刑事判決　　　　　　　　　　　　　九十三年度易字第一七三號
　　公　訴　人　臺灣士林地方法院檢察署檢察官
　　被　　　告　甲　○
右列被告因竊盜案件，經檢察官提起公訴（九十三年度偵字第八八三號），及移送併
案審理（臺灣臺北地方法院檢察署九十三年度速偵字第二四號），本院判決如左：
    主  文
甲○連續於夜間侵入有人居住之建築物竊盜，累犯，處有期徒刑壹年陸月，並應於刑
之執行前，令入勞動場所強制工作參年。
    事  實
一、甲○前曾因多次竊盜罪，經法院論罪科刑確定（詳如附表一所載），而有犯竊盜
    罪之習慣，最近一次於民國九十年五月三十一日，因竊盜案件，經台灣台北地方
    法院判處有期徒刑六月，於九十年八月二十四日判決確定，甫於九十一年八月一
    日執行完畢。詎甲○仍不知悔改，基於意圖為自己不法所有之概括犯意，連續自
    九十二年五月七日起至九十三年三月二十四日止，先後四次在台北市○○區○○
    路二段一七七號台灣戲曲專科學校（下稱戲曲學校）、台北醫學院等如附表二所
    示之時間、地點，以附表所示之手法，竊取如附表所示之財物（犯罪時間、地點
    、被害人、手法、損失財物詳如附表二所載）。嗣分別於(一)九十二年十一月十三
    日晚間六時二十分許，在戲曲學校行政大樓四樓為被害人乙○○發現而報警查獲
    ，經報告檢察官偵查後，准予交保候傳；(二)九十三年三月二十四日晚間七時許，
    在台北醫學院杏春樓地下一樓為被害人丙○○發覺而報警查獲。
二、案經臺北市政府警察局內湖分局報告臺灣士林地方法院檢察署檢察官偵查起訴，
    及臺北市政府警察局信義分局報告臺灣臺北地方法院檢察署檢察官移送併案審理
    。
    理  由
一、訊據被告甲○坦承如附表二編號三竊盜之犯罪事實，惟矢口否認如附表二編號一
    、二、四之竊盜犯行，辯稱：伊有於附表二編號一所示時間進入戲曲學校行政大
    樓內，但伊是去上廁所，並未進入琴房教室內，至於如附表二編號二、四所示背
    包，伊以為是沒有人要的，才順手撿起，並不是偷竊云云。
二、經查：
  (一)如附表二編號三之犯罪事實，業據被告坦承不諱，核與被害人乙○○於偵查中證
    述失竊情節相符，並有乙○○書立之贓物認領保管收據一紙在卷可稽，足見被告
    此部分之自白與事實相符，自得資為論罪之證據，並堪採信。
  (二)被告如何於附表二編號一所示時地竊取被害人丁○○所有之行動電話一支及錢包
    一只〔內有現金約新台幣（下同）五百元〕之事實，業據證人丁○○於偵查中及
    本院審理時結證：渠於右開時間獨自一人在行政大樓四樓練習琴房教室溫書，嗣
    下去三樓倒茶水，而將行動電話一支、錢包一只（內有現金約五百元）放在琴房
    桌上，在四樓下三樓的樓梯間遇見被告由三樓走上四樓，約一、二分鐘後，渠倒
    好茶水回到四樓時，看到被告由琴房教室走出上五樓，渠進入琴房教室後才發現
    行動電話、錢包遭竊，渠到警衛室調出琴房教室走廊監視錄影帶查看，發現渠離
    開琴房教室去倒水到返回期間，只有被告一人曾進去琴房，後來渠又在五樓的樓
    梯間找到渠手機的ＳＩＭ卡、掛飾、皮套等情綦詳（見九十三年度偵字第八八三
    號卷第三八頁、本院九十三年八月十二日審理筆錄第四至六頁），佐以被告直承
    有在右揭時間乘學校警衛不注意之際，進入校園內，且經過前開琴房之事實，足
    見證人丁○○之證述並非虛妄或指認錯誤。被告雖辯稱：是去借廁所云云。果若
    其所辯為真，大可徵得警衛同意，進入校園借用廁所，何須乘警衛不注意之際潛
    入校園，其有不法意圖至明，被告此部分所辯，要無足採。
  (三)被告直承有於如附表二編號二、四所示時地拿取被害人戊○○、丙○○等背包之
    事實，雖以：渠見戊○○、丙○○之背包放在走道地上，以為是沒人要的，就順
    手撿起，戊○○之背包沒有值錢的東西，渠就將之丟在垃圾堆，而丙○○之背包
    ，渠拿到地下一樓的廁所翻看其內物品，丙○○找到渠，渠就還給她，沒有偷竊
    之意云云置辯。然據證人即被害人戊○○、丙○○證述渠等均係參加學校社團表
    演，而將背包與其他團員之財物排列集中在表演場地旁走道上或樓梯間等語（見
    本院九十三年八月十二日審理筆錄第九頁至十七頁），參以卷附九十二年十月二
    十八日監視錄影帶翻拍照片所徵被告拿取被害人戊○○之藍色背包時，其旁另有
    其他背包、物品井然有序地排列在走道地上等情狀（見台灣台北地方法院檢察署
    九十三年度速偵字第二四號卷第一二頁編號四照片），足見被害人戊○○、丙○○對於渠等所有之背包，並未喪失支配管領權能，且依社會通識，學校大樓走道
    並非垃圾集中場所，井然有序排列或集中在上開場所之物品，並不會令人產生係
    他人丟棄或遺失物之錯覺，再佐以被告拿取戊○○之背包後，即雙手環抱戊○○
    之背包在胸前離開現場，有前開翻拍照片存卷足憑（見同前卷頁編號五照片），
    被告此舉顯欲遮掩拿取背包之情，其有竊取他人財物之認識，昭然若揭。又被告
    拿取被害人丙○○之背包後，旋執往地下一樓廁所翻動背包內財物，為丙○○之
    同學林聖才發現，丙○○才尋回背包，惟背包內之現金二千四百元及行動電話一
    支已不見蹤影，嗣在廁所旁教室前方課表後面夾層找到被告藏置其內之二千四百
    元，被告才又從口袋中取出手機交還丙○○等情，為證人丙○○證述綦詳，並為
    被告所是認（見本院九十三年八月十二日審理筆錄第一六、一七頁），復有丙○○書立之贓物認領保管單一紙在卷可徵。被告上開行徑殊為鬼祟，且在失主尋獲
    後，未馬上將失物返還等客觀表現，被告主觀上顯非認該背包係他人丟棄或遺失
    之物，被告此部分上開所辯，亦無足採。
  (四)綜上所述，本件事證明確，被告犯行洵堪認定，應予依法論科。
三、按刑法第三百二十一條第一項第一款所稱「有人居住之建築物」，祇須事實上有
    人住居為已足，至於住居之原因為何，為久為暫，則非所計，更不以每房每室均
    有人居住為必要，即有人於特定房室內居住，藉以監護看守該建築物整體者，即
    克當之，例如學校、工廠、機關於夜間派有值夜人員在門口特定室內看守或守衛
    者是（參照王振興著，刑法分則實用，八十三年六月增修本第三冊第三八六頁）
    。被告為如附表二編號三之犯行，係在九十二年十一月十三日下午五時四十分許
    ，查該日台北地區之日沒時間為下午五時零七分，有交通部中央氣象局編印之中
    華民國九十二年日出日沒時刻表一件在卷可稽，且被告自承其係在日沒後才侵入
    校園行竊等語（見本院九十三年八月十二日審理筆錄第二二頁），而被告行竊之
    戲曲學校高職部及國中部學生均住校，校門口平時管制不開放民眾自由進入校區
    ，有警衛人員固定於校門口警衛室值勤，有戲曲學校九十三年三月三十一日戲專
    總字第０九三０００一四０二號函存卷可參，是核被告如附表二編號三之所為，
    係犯刑法第三百二十一條第一項第一款之於夜間侵入有人居住之建築物竊盜罪；
    至被告如附表二編號一之所為，係在日出前，而非夜間，如附表二編號二、四之
    所為，雖係在夜間犯之，然任何人皆可經由台北醫學院附設醫院自由進入台北醫
    學院校區內，而被告係由該路徑進入校區等情，為證人戊○○結證明確（見本院
    九十三年八月十二日審理筆錄第一三頁），是被告進入台北醫學院校區，即不能
    謂之侵入，核被告如附表二編號一、二、四所為，係犯刑法第三百二十條第一項
    之普通竊盜罪。被告先後四次普通竊盜及加重竊盜犯行，時間緊接，犯罪基本構
    成要件相同，顯係基於概括犯意為之，為連續犯之裁判上一罪關係，依刑法第五
    十六條之規定，應論以於夜間侵入有人居住之建築物竊盜一罪，並加重其刑。起
    訴書意旨認被告如附表二編號三所為，係犯刑法第三百二十條第一項之普通竊盜
    罪嫌，尚有未洽，惟起訴書所記載此部分之犯罪事實，與本院所認定之犯罪事實
    並無二致，亦即公訴人擇為訴訟客體請求本院確定被告所為具有侵害性之社會事
    實與本院所認定事實相同，由訴訟目的以觀，此二部分事實之侵害性行為內容均
    屬同一，且本院復於準備程序中告以刑法第三百二十一條第一項第一款之加重竊
    盜罪名，使其有答辯之機會而得行使其防禦權，並經蒞庭檢察官到庭就該部分犯
    行變更起訴法條為刑法第三百二十一條第一項第一款之加重竊盜罪嫌，復據以論
    告 (見本院九十三年四月十九日準備程序筆錄、同年八月十二日審理筆錄），本
    於檢察一體原則，應以蒞庭檢察官到庭更正後之所犯法條為檢察官起訴所引應適
    用之法條，本案已無變更起訴法條之問題。又起訴意旨雖未就被告如附表二編號
    二、四犯行部分起訴，惟與本件已起訴如附表二編號一、三之犯行部分，有連續
    犯之裁判上一罪之關係，為本件起訴效力之所及，且經檢察官移送併案審理（台
    灣台北地方法院檢察署九十三年度速偵字第二四號），本院自應就此部分併為審
    理。又被告有如事實欄所載論罪科刑及執行情形，此有臺灣高等法院被告全國前
    案記錄表附卷可稽，其於前案有期徒刑執行完畢後五年內，再犯有期徒刑以上之
    本罪，為累犯，應依法遞予加重其刑。爰審酌被告曾有多次竊盜前科，本件竊取
    之財物雖不多，亦非貴重，但在如附表二編號三犯行被查獲，經檢察官諭命具保
    候傳後，又依然故我，再犯同性質之罪，其屢在校園內行竊，對無甚資力之學生
    下手，擾亂學校安寧，影響學生學習情緒，對社會治安、教育環境危害甚大，且
    犯後猶矯詞卸責，毫無悔過之具體表現等一切情狀，量處如主文所示之刑。又依
    竊盜犯贓物犯保安處分條例所為之保安處分及期間，由法院以判決諭知，及依本
    條例宣告強制工作處分，其執行以三年為期，同條例第四條、第五條第一項前段
    分別規定甚明。查被告有如附表所示之竊盜前科，有上開臺灣高等法院被告全國
    前案記錄表可參，本次又再犯竊盜罪，交保中又犯，顯然已有犯竊盜罪習慣，非
    予加強他律矯治不足以矯正其惡性，自應於刑之執行前，令入勞動場所強制工作
    ，施以特別教化，使其養成勤勞之習慣，改正不勞而獲之心態，避免再犯，爰併
    依竊盜犯贓物犯保安處分條例第三條第一項第一款規定宣告應於刑之執行前令入
    勞動場所強制工作三年以收矯治之效。
據上論斷，應依刑事訴訟法第二百九十九條第一項前段、刑法第五十六條、第三百二
十一條第一項第一款、第四十七條，竊盜犯贓物犯保安處分條例第三條第一項第一款
、第四條、第五條第一項前段，判決如主文。
本案經檢察官江林達到庭執行職務。
中      華      民      國      九十三      年      八    月  二十六    日
                                  臺灣士林地方法院刑事第四庭
                                    審判長法  官  林秀鳳
                                          法  官  周明鴻
                                          法  官  何信慶
右正本證明與原本無異。
如不服本判決，應於判決送達後十日內，向本院提出上訴狀。
                                          書記官  楊哲偉
中      華      民      國      九十三      年      八    月  二十六    日
附表一：
┌──┬────────┬───────────┬───────────┐
│編號│判  決  法    院│刑          　　度    │確定（裁判）日期      │
├──┼────────┼───────────┼───────────┤
│ 一 │台灣台北地方法院│有期徒刑三月          │七十九年十二月三日    │
│    │                │（嗣減刑為有期徒刑    │                      │
│    │                │  一月十五日）        │                      │
├──┼────────┼───────────┼───────────┤
│ 二 │台灣高等法院    │有期徒刑四月          │八十年七月三十一日    │
├──┼────────┼───────────┼───────────┤
│ 三 │台灣台北地方法院│有期徒刑九月          │八十年十一月一日      │
├──┼────────┼───────────┼───────────┤
│ 四 │台灣台北地方法院│有期徒刑十月          │八十二年七月二十日（裁│
│    │                │                      │判日期）              │
├──┼────────┼───────────┼───────────┤
│ 五 │台灣台北地方法院│罰金九百元            │八十五年十二月三日（裁│
│    │                │                      │判日期）              │
├──┼────────┼───────────┼───────────┤
│ 六 │台灣高等法院    │有期徒刑八月          │八十六年十一月十八日  │
├──┼────────┼───────────┼───────────┤
│ 七 │台灣高等法院    │有期徒刑十一月        │八十七年一月二十八日  │
├──┼────────┼───────────┼───────────┤
│ 八 │台灣台北地方法院│有期徒刑六月          │九十年八月二十四日    │
└──┴────────┴───────────┴───────────┘
附表二：
┌──┬───────┬─────┬───┬───────┬──────┐
│編號│犯  罪  時  間│地      點│被害人│手          法│損失財物    │
├──┼───────┼─────┼───┼───────┼──────┤
│ 一 │九十二年五月七│戲曲學校行│丁○○│利用學校門口警│錢包一只（內│
│    │日下午六時左右│政大樓四樓│      │衛不注意之際，│有現金約五百│
│    │（日沒前）    │練習琴房教│      │進入校園，徒手│元）、行動電│
│    │              │室        │      │竊取財物（無故│話一支（內有│
│    │              │          │      │侵入他人建築物│０九一０六九│
│    │              │          │      │部分未據告訴，│七八０三號Ｓ│
│    │              │          │      │亦未經起訴）  │ＩＭ卡一張）│
├──┼───────┼─────┼───┼───────┼──────┤
│ 二 │九十二年十月二│台北醫學院│戊○○│徒手竊取財物　│背包一個（內│
│    │十八日晚間九時│杏春樓三樓│      │　　　　　　　│有衣服、鉛筆│
│    │十分許        │走道　　　│      │　　　　　　　│盒、筆記本、│
│    │              │　        │      │　　　　      │課本、皮包、│
│    │              │          │      │              │皮夾、身分證│
│    │              │          │      │              │、健保卡、學│
│    │              │          │      │              │生證、提款卡│
│    │              │          │      │              │、貴賓卡、鑰│
│    │              │          │      │              │匙、宿舍磁卡│
│    │              │          │      │              │、照片及現金│
│    │              │          │      │              │二百餘元等物│
│    │              │          │      │              │）          │
├──┼───────┼─────┼───┼───────┼──────┤
│ 三 │九十二年十一月│戲曲學校行│乙○○│九十二年十一月│行電動話一支│
│    │十三日晚間五時│政大樓四樓│      │十三日日沒後，│（內有０九一│
│    │四十分許（日沒│練習琴房教│      │趁學校門口警衛│八九九五一一│
│    │後，起訴書誤載│室        │      │不注意之際，侵│二號ＳＩＭ卡│
│    │為同日晚間六時│          │      │入有人居住之建│一張）      │
│    │二十分許）    │          │      │築物，徒手竊取│            │
│    │              │          │      │財物（無故侵入│            │
│    │              │          │      │他人建築物部分│            │
│    │              │          │      │未據告訴，亦未│            │
│    │              │          │      │經起訴）      │            │
├──┼───────┼─────┼───┼───────┼──────┤
│ 四 │九十三年三月二│台北醫學院│丙○○│徒手竊取財物  │背包一個（內│
│    │十四日晚間七時│杏春樓三樓│      │　　　　　　　│有現金二千四│
│    │許　　　　    │樓梯間    │      │　　　　　　　│百元及行動電│
│    │              │          │      │　　　　      │話一支等物）│
└──┴───────┴─────┴───┴───────┴──────┘
附錄本判決論罪科刑依據之法條：
中華民國刑法第三百二十一條第一項第一款：
犯竊盜罪而有左列情形之一者，處六月以上、五年以下有期徒刑：
於夜間侵入住宅或有人居住之建築物、船艦或隱匿其內而犯之者。
前項之未遂犯罰之。
